臺灣桃園地方法院刑事判決　　　　　　　 96年度訴字第114號
公　訴　人　台灣桃園地方法院檢察署檢察官
被　　　告　甲○○
　　　　　　　　　　現於台灣桃園看守所
選任辯護人　邱鎮北律師
　　　　　　莊守禮律師
上列被告因毒品危害防制條例案件，經檢察官提起公訴（95年度
偵字第8218號），本院判決如下：
　　主　文
甲○○連續販賣第一級毒品，處無期徒刑，褫奪公權終身。販賣
所得新台幣伍萬壹仟元，沒收，如全部或一部不能沒收時，以其
財產抵償之。扣案之夾鏈袋貳只（殘留第一級毒品海洛因成分，
空包裝總重零點玖公克），沒收銷燬。
    事  實
一、邱鵬洲明知海洛因係屬毒品危害防制條例所明定之第一級毒
    品，不得販賣、持有，竟意圖營利，基於販賣第一級毒品之
    概括犯意，先於民國95年3 月9 日晚間21時許，在甲○○位
    於桃園縣中壢市○○街租屋處；繼於95年3 月10日晚間23時
    3 分41秒往後推算約半小時至1 小時之內某時許（起訴書誤
    載為同日晚間21時許），在桃園市○○路某處；又於同年月
    13日晚間22時許，在丙○○友人乙○○位於桃園縣平鎮市○○路○段93巷18號1 樓住處，各以新台幣（下同）26,000、
    19,0 00 及6,000 元之價格，分別販賣第一級毒品海洛因一
    錢（約5 公克）、四分之三錢（約3.75公克）、四分之一錢
    （約1. 25 公克）予丙○○。嗣丙○○因另涉槍砲案件，為
    警於同年月24日晚間19時20分許，在桃園縣龍潭鄉○○路1
    之101 號住處內查獲，並在丙○○身上起出夾鏈袋3 只（其
    中一只經送鑑定結果，並未發現有法定毒品成分殘留，空包
    裝重0.18公克；另二只則均有第一級毒品海洛因成分殘留，
    空包裝總重0.39公克），再經丙○○向承辦警員供稱其毒品
    來源係向甲○○所購得，始查悉上情。
二、案經桃園縣政府警察局龍潭分局報告臺灣桃園地方法院檢察
    署檢察官偵查起訴。
    理  由
壹、證據能力方面：
一、按證人丙○○於警詢中之證詞，係被告以外之人於審判外之
    陳述，無依刑事訴訟法第159 條第1 項規定，尚無證據能力
    。
二、依刑事訴訟法第159 條之1 第2 項規定：「被告以外之人於
    偵查中向檢察官所為之陳述，除顯有不可信之情況者外，得
    為證據。」，係以被告以外之人於偵查中向檢察官所為之陳
    述，性質上屬傳聞證據，然實務上，偵查中檢察官向被告以
    外之人所取得之陳述，原則上均能遵守法律規定，不致違法
    取供，其可信性極高，故除顯有不可信之情況者外，得為證
    據（參照最高法院94年度台上字第5167號判決），而證人丙○○於偵查中向檢察官所為之陳述，依卷附筆錄之記載，並
    無不能自由陳述或其他非法、不當之取證情形，且證人於檢
    察官偵訊前已依法具結，是證人丙○○於偵查中所為之陳述
    ，具有證據能力，核先敘明。
貳、實體認定方面：
一、訊之被告甲○○矢口否認有何販賣第一級毒品海洛因犯行，
    辯稱：其並未曾販賣第一級毒品海洛因予魏國梁，而係有一
    次魏國梁因槍砲案件遭警查獲，其打電話要被告送麵包與牛
    奶至派出所給伊吃，當被告送東西過來而準備返家時，魏國
    梁即恐嚇被告要準備20萬元為其交保，否則即要咬出被告有
    販賣其毒品，被告不從，丙○○乃為不實之陳述等語。經查
    ：
　(1)證人丙○○在檢察官95年3 月25日偵訊時結稱：「（總共跟
    甲○○買過幾次毒品？）第一次是在三月九日晚間九點，在
    中壢市○○街租屋處，向他買了一錢海洛因，交給他二萬六
    千元，第二次是在三月十日晚間九點，甲○○帶我去桃園市
    ○○路的大樓朋友那裡買的，我花了一萬九千元買四分之三
    錢海洛因，第三次就是買這次被扣案的這一包（經鑑定結果
    ，該包非屬毒品，販賣不構成犯罪，理由詳後述）第四次（
    是九十五年三月十三日晚間十點）他送了六千元的四分之一
    錢的海洛因到我住處，這次我沒有錢，就先欠他錢... （你
    是如何跟甲○○聯絡？）我每次都是用我的門號0000000000
    、0000000000的手機，打他的手機門號0000000000、000000
    0000與他聯絡，我每次都是在他要交貨前半個小時到一個小
    時跟他聯繫。」等語（見偵卷第60頁至第61頁），嗣於本院
    96年4 月12日審理時亦結證：「（三月二十四日為警查獲的
    海洛因及殘渣袋，是你施用海洛因剩下的袋子？）是。（殘
    渣袋原本裝的海洛因來源為何？）殘渣袋好像是之前跟被告
    拿的而剩下的袋子。（你這句話的意思是指你跟被告拿裝有
    海洛因的袋子用剩下的？還是其他的情形？）是拿海洛因。
    （是否還記得這一次你與被告拿海洛因的時間、地點及經過
    的情形？）殘渣袋有三個，其中有一個是糖... （你自行由
    褲袋取出的殘渣袋的部分，你是說是被告帶你去莊敬路附近
    的大樓跟他朋友買的，偵查中你也講說是三月十日晚上九點
    被告帶你到莊敬路的一棟大樓去跟他的朋友拿四分之三錢，
    價格是一萬九千元，你被查扣原本裝有海洛因的殘渣袋，當
    時海洛因的來源及交易情形，是否如此？《提示95年度偵字
    第8218號第20頁、第21頁、第61頁》）是。交易的情形都沒
    有錯... （你說直接約在樓上，是誰跟你約的？）是我打電
    話給被告的。... （去莊敬路這邊拿藥是否是指拿海洛因？
    ）是。... （你剛才說拿毒品有時候是在乙○○的住處，是
    跟誰拿，拿什麼樣子的毒品？）拿海洛因，跟被告拿的。..
    . （你在跟被告拿海洛因的時候，乙○○有無在場目擊你們
    之間拿的情形？）乙○○有在家，知道被告有來，且也知道
    他來是因為我要向被告拿藥... 」等語明確（見同日審理筆
    錄第6 頁至第9 頁）；復於本院96年5 月3 日審理時證述：
    「（你在警詢時說你在派出所裡面由你自己褲袋裡面所拿出
    的這三個含殘渣的塑膠袋，這三包東西的來源是在九十五年
    三月十日晚上九點鐘向被告買的，另外在你的住處的皮夾裡
    所扣到另外壹包藥品一公克，是你在三月十一日晚上九點鐘
    ，向甲○○買的，這部分實在？《提示偵卷第20、21頁》在
    警詢講的是對的，那時候時間比較接近。... 你在九十五年
    三月二十五日偵查中說總共跟甲○○買過四次，『第一次是
    在三月九日晚上九點鐘‧‧‧，第四次是他送的六千元四分
    之一錢的海洛因到我的住處，這次我沒有錢，就先欠他錢。
    』是否實在？《提示偵卷第61頁》實在。（你所謂的送到你
    的住處，這個住處是指乙○○家？）對。」等語（見同日審
    理筆錄第6 頁、第8 頁至第9 頁）明確。且互核證人丙○○
    於檢察官偵訊及本院審理時之證述，就其向被告甲○○購買
    第一級毒品海洛因之期間、地點、次數、數量及價格等細節
    之描述，均大致相符。再者，證人乙○○於本院同96年4 月
    12日審理時亦證稱：「（在丙○○住在你那裡的時候，你有
    沒有見過被告去你那邊找丙○○？）我有見過... （見過被
    告去找丙○○的那次，他們兩個在談話的時候，你有沒有在
    旁邊？）有時候我會在旁邊... 」等語（見同日審理筆錄第
    16頁），益徵證人丙○○陳述被告曾前往乙○○住處一情屬
    實，堪認證人尚無捏編被告與其交易毒品時，乙○○亦在場
    之情事。從而證人丙○○前後證詞相當一致而可信。
  (2)再稽證人丙○○於檢察官95年3 月25日偵訊時證稱：「（為
    何要指認甲○○？）因為他賣給我的毒品有問題，害我送去
    急救。」等語（見偵卷第61頁）；嗣於本院審理時亦結證：
    「（被查獲的一包白色粉末《重一公克》是如何取得？）是
    被告給我的。（可否敘明其具體經過情形？）當初我確實有
    吃到被告給我的藥，我被送到長庚醫院去急救，但是我現在
    已經病好了，我是因為吃到不好的藥才去急救的... （是否
    還記得這一次你與被告拿海洛因的時間、地點及經過的情形
    ？）殘渣袋有三個... 這當中有假藥，這包假藥就是警察查
    獲的那包白色粉末... （吃假藥住院的事情是在什麼時候？
    ）三月二十一、二日的時候... （三月十一日買到的那包假
    藥，你有用過嗎？）有。（你在警詢中說你懷疑被告在毒品
    中摻別的藥物，施打後才送醫急救，對嗎？）對。（你懷疑
    疑被告在毒品中摻藥，那毒品是在三包殘渣袋當中還是在三
    月十一日單獨買的那一包？）... 其中一、二包不知道是那
    三包當中的是有摻假藥，且被告私底下有跟我承認過...（
    你剛才說你打完藥之後急救送長庚是在三月二十日，是否如
    此？）是。... 在你皮夾的那一包經送驗結果，其非毒品，
    你是否知道？）知道。（你怎麼知道？）就是那是假的，我
    才把它留起來，就是知道那是假的，所以留起來要找人算帳
    。（是要找甲○○算帳？）對。」等語（各見本院96年4 月
    12日審理筆錄第第3 頁、第4 頁、第7 頁、第8 頁、第11頁
    、第12頁及96年5 月3 日審理筆錄第7 頁），堪認證人丙○○證稱其向被告所購買之毒品海洛因，其中所餘三包殘渣袋
    中有一包為假藥，至於扣案之一包白色粉末（毛重一公克）
    ，成分並非海洛因，並因被告販賣假藥之行為，使其施用後
    被送往長庚醫院急救，故而丙○○乃留下該殘渣袋三只及扣
    案之白色粉末1 包，準備日後找被告算帳（按即理論之意）
    ，嗣因另涉槍砲案件，遂出面指認係被告甲○○販賣其毒品
    海洛因等事實。又經警將扣案之殘渣袋三只與白色粉末一包
    經送法務部調查局鑑驗，果不其然，送驗白粉含局部麻醉劑
    PROCAINE成分，未發現含法定毒品成分，淨重0.75公克（空
    包裝重0.19公克）。送驗之殘渣袋三個經編號１至３，編號
    １未發現有法定毒品成分殘留，空包裝重0.18公克，編號２
    及編號３均有第一級第６項毒品海洛因成分殘留，空包裝總
    重0.39公克。亦有該局95年4 月1 日調科壹字第080011085
    號鑑定通知書1 紙在卷足佐，細繹上開鑑驗結果，亦核與證
    人丙○○結稱被告販賣之毒品中有部分為假藥（按即非海洛
    因）之情節相符，足認證人丙○○尚無杜撰假藥情節而構陷
    被告之情事。
　(3)再查證人丙○○於檢察官偵訊時結證其每次均以其行動電話
  　（門號0000000000、0000000000），與被告持用之行動電話
    （門號0000000000、0000000000）連絡購買毒品之事宜，已
    如上述，而細繹各該行動電話之通聯紀錄，顯示門號000000
    0000號之行動電話與門號0000000000號之行動電話，於95年
    年3 月9 日期間計有5 通聯絡電話，嗣於95年3 月10日則有
    一通聯絡電話，再於95年3 月11日亦有一通聯絡電話紀錄，
    且於95年3 月11日，證人另持用之門號0000000000號之行動
    電話與門號0000000000號之行動電話，亦有3 通聯絡電話，
    復於95年3 月13日，自該日清晨零時44分28秒起至當晚22時
    17分止，證人持用之0000000000門號與0000000000門號聯絡
    6 通，當晚22時56分05秒，證人持用之0000000000門號猶與
    0000000000門號聯絡1 通。迨於95年3 月14日丙○○始以門
    號0000000000號之行動電話與被告持用門號0000000000號之
    行動電話聯絡3 次，此有各該電話通聯紀錄各1 件在卷足參
    ，均足認丙○○持用之上開二支行動電話與被告持用之行動
    電話，於此期間，有著相當頻密之聯絡。且丙○○係自95年
    3 月14日以後始打門號0000 000000 號行動電話與被告連繫
    ，猶足認證人於本院審理時結證其因0000000000號行動電話
    關機，其才向另一個藥頭問到被告持用之0000000000號行動
    電話等情（見本院96年5 月3日 審理筆錄第12頁），即屬相
    合而可信。再者，被告雖否認曾經持用上開門號0000000000
    號之行動電話，而經本院查詢上開門號之用戶人資料確為「
    翁立功」其人（參卷附台灣大哥大資料查詢表1 件），然衡
    諸一般社會常情，於申辦行動電話後，將門號交予他人使用
    之狀況所在多有，尚不足以完全排除被告持用該行動電話之
    可能性。況被告在檢察官偵訊時供稱：「0000000000是我女
    兒在使用的，她只使用九十五年三月十日前的十天，其餘都
    是我在使用... 」等語（見偵卷第61頁）；嗣於本院96年4
    月12日審理時則供稱其於95年3 月初曾將上開門號手機交予
    其女兒使用，約使用十幾天，其女兒則於95年3 月11日或12
    日就回到美國念書，應該係其女兒尚未返回美國前交予其女
    兒使用等情（見同日審理筆錄第18頁至第19頁），堪認上開
    門號自95年3 月初起至同年月11或12日止，持用人即為被告
    之女兒無訛。而詳究於此期間，門號0000000000號行動電話
    與門號0000000000號行動電話亦有相當頻密之聯繫，此復有
    上開通聯紀錄各一件在卷足參，堪認為真實。參以被告亦於
    同日審理時供承：「（你女兒認識丙○○？）不認識。（兩
    個人有接觸？）也沒有，我女兒在台灣的時間非常少。...
    （你女兒與丙○○有共同的朋友？）沒有，完全不搭嘎。」
    等語（見本院96年5 月3 日審理筆錄第14頁）；證人丙○○
    則於本院96年5 月3 日審理時結述其不認識被告之女兒等情
    （見同日審理筆錄第13頁）。堪認被告之女兒與丙○○並不
    認識，彼此間亦無相交集之友人。惟何以自95年3 月初起至
    同年月11或12日止之期間內，被告女兒所持用門號00000000
    00號之行動電話與丙○○所有之上開門號行動電話，均於此
    期間，同與門號0000000000號行動電話有著相當頻密之聯絡
    ？唯一合理之解釋，厥為被告當時確實持用0000000000號行
    動電話，否則，兩個完全不相干之人，豈會同期間與同一門
    號相當頻密之聯絡，易言之，丙○○與被告女兒之交集點係
    在被告甲○○。凡此，已足認被告於該期間持有0000000000
    號行動電話，更足徵丙○○之結詞為可採。
　(4)此外，復有含海洛因殘渣之夾鏈袋2 只扣案足佐。
  (5)另查，販賣第一級毒品海洛因係政府嚴予查緝之違法行為，
    非可公然為之，不論是瓶裝或紙包之毒品，均可任意分裝或
    增減其分量，而每次買賣之價量，亦隨時隨雙方關係之深淺
    、當時之資力、需求程度及對行情之認知等因素，機動的調
    整，被告亦可依買受人之需求按原包裝賣出或再分裝為小包
    出售，則無論以原包裝賣出或分裝後再行出賣之每包售價，
    均可因賺取價差而牟得利益，至為昭然；況海洛因之價格昂
    貴，取得不易，且為政府嚴予查緝之犯罪，凡為販賣之不法
    勾當者，苟無利可圖，應無甘冒被查緝法辦重刑之危險，平
    白無端義務為該買賣之工作，而被告甲○○與證人丙○○間
    並非親故至交，苟無利得，豈會甘冒重刑之風險，一再供其
    等取得海洛因之理，是被告甲○○販入之價格必較售出之價
    格低廉，而有從中賺取買賣差價牟利之意圖及事實，當屬合
    理之認定。綜合上述，本件事證明確，被告犯行堪以認定。
二、(1)辯護意旨雖以：證人丙○○於警詢中供稱：「第一次是今
    年3 月10日晚上21時許，是我向甲○○買的（共3 包3/4 錢
    ），用19,000元購買，他帶我去桃園莊敬路附近大樓跟他朋
    友拿毒品。今天被警方第二次搜索查獲之海洛因一包是我第
    二次在3 月11日21許，用一樣的方式向甲○○買的，以6,00
    0 元購買。」等語；嗣於檢察官初訊時則證稱：「第一次是
    在3 月9 日晚間，在中壢市○○街租屋處，向他買了1 錢海
    洛因26,000元，第二次是在3 月10日晚間21時，甲○○帶我
    去桃園市○○路的大樓朋友那裡買的，花19,000買3/4 錢海
    洛因，第三次就是買這次被扣案的這一包，第四次是3 月13
    日晚間22時，他送了6,000 元的1/4 錢海洛因到我住處，這
    次我沒有錢，就先欠他錢。」等語；復於檢察官95年4 月26
    偵查中證稱：「第一次在邱（鵬州）慈惠街租屋處，有莊育
    達、阿鑑在場，第二次、第三次均與莊育達一起去莊敬路，
    第四次、第五次在乙○○家中，潘（宗恩）在場。」等語。
    綜合前述，證人丙○○警詢證稱向被告買過2 次，檢察官初
    訊時證稱買過4 次，惟嗣於偵訊時又改稱買了5 次，前後已
    不一致。況其所舉可證明其間確有交易之證人莊育達，亦於
    偵訊時結稱不認識甲○○，沒有載丙○○去過莊敬路，沒有
    介紹丙○○與甲○○認識等語明確，均足認丙○○所言不實
    等語。惟查：稽本件證人丙○○於警詢時雖未將第一次在中
    壢市○○街被告租屋處，向被告購買毒品海洛因一次之事實
    作陳述，然細繹警方製作之警詢筆錄，其設題為「你自行由
    褲袋內取出三只裝有毒品殘渣夾鏈袋，其來源為何？」，從
    而證人丙○○會認為警方係在詢問該殘渣袋之來源，乃針對
    該殘渣袋之來源而陳述，致未克將在中壢市○○街所購買之
    該次為證述，惟此乃警方之設題方向使然，自難逕認證人丙○○之證詞全然不足採信。又查丙○○自第四次以後，向被
    告購買毒品之地點，均係在乙○○位於平鎮市○○路○段93
    巷18號1 樓住處，惟因第四次時僅言明購買四分之一錢，價
    格6,000 元部分則由丙○○暫賒欠被告，至於其後陸續在乙○○住處所取得之毒品，係被告因賣假藥事件而請被告施用
    等情，業據證人於本院96年5 月3 日審理時證稱：「好像之
    後我住在乙○○那裡，他拿了幾包給我，但是沒有跟我收錢
    ... 大概是因為我之前用得東西不好，有拿來請。」等語（
    見同日審理筆錄第8 頁），從而證人丙○○對於第四次向被
    告購買毒品，並賒欠6,000 元一節，較為確信，且供述始終
    一致，至於其後是否屬於被告「販賣」之範疇，則因丙○○
    不甚明瞭「販賣」一詞在法律上所代表意義，而有購買四次
    或五次之先後不一致證述，然其既已相當清楚說明各該次之
    價格，及被告係為補償販賣「假藥」而陸續又免費提供施用
    等情節，益徵證人丙○○之證述為可信。至於檢察官於95年
    5 月16日偵訊時，雖設題為「有否開車載丙○○前往平鎮市
    ○○路？」，然稽丙○○所稱之莊敬路係位在桃園市區內，
    檢察官之設題容有誤會，致證人莊育達無法理解檢察官之問
    題，然證人莊育達於該次偵訊時，仍證稱其曾開車載丙○○
    去某處，僅不知確切地點等語，從而證人莊育達在偵訊之證
    詞，亦無法完全排除被告販賣毒品予丙○○之事實。被告上
    開所辯，核屬卸詞，不足採信。
　　(2)辯護意旨另以：丙○○所指門號0000000000號之行動電話
　　為被告所持用，其都打這支電話，及門號0000000000號之行
　  動電話，與被告聯繫購買毒品事宜，然被告除坦承該000000
    0000為其所有外，餘則否認0000000000門號為其所使用。而
    就檢察官所調取之門號0000000000、0000000000號行動電話
    通聯紀錄觀之，該二支電話於95年3 月9 日20時4 分47秒有
    互相通話之紀錄，基地台位置亦彼此不同，此二支電話顯係
    不同人所使用至明，從而被告不可能同時使用上開二支行動
    電話等語。惟查：被告自95年3 月初某日起至同年月11日至
    12日為止，確實將0000000000號行動電話交予其女兒使用，
    已如前述。從而上開門號0000000000、0000000000號行動電
    話，彼此間要有互相聯絡之可能，從而亦不足以逕排除被告
    持有上開0000000000號行動電話之事實。被告上開所辯，亦
    屬卸詞，不足採納。
　　(3)辯護意旨略以：本件細繹門號0000000000號行動電話之通
  　聯紀錄，顯示在3 月9 日4 時13分7 秒、14分31秒，分別由
    丙○○所有門號0000000000行動電話所撥入之通話時問為17
    秒及54秒，基地台位置係在中壢市○○路178 號7 樓，與丙○○前稱95年3 月9 日21時許，在中壢市○○街交易毒品云
    云，尚有相當差異。又觀門號0000000000號之通聯紀錄，其
    中僅於21時36分57秒，與門號0000000000之行動電話有過通
    聯，之後則僅在23時03分41秒以後，才有丙○○之門號0000
    000000號行動電話撥入該手機。則顯與丙○○前稱同年3 月
    10日21時許，在桃園市○○路附近大樓交易毒品云云，時間
    上亦有不符。另於同年3 月13日凌晨2 時59分24秒至晚間22
    時56秒05秒，均有與丙○○之門號0000000000、0000000000
    號之行動電話通聯紀錄，惟除於同日20時56分31秒及22時17
    分27秒，尚未獲提供基地台地址外，其餘通話之基地台均在
    中壢市○○路、平鎮市○○路、中壢市○○路等處，並無位
    於桃園縣龍潭鄉地區之基地台位置，與丙○○前稱同年3 月
    13日在自已住處交易毒品云云，地理位置亦有明顯差異等語
    。經查：證人丙○○持用之門號0000000000、0000000000號
    行動電話，於95年3 月9 日、同年月10日、同年月11日及同
    年月13日期間，均至少有一支行動電話與0000000000號行動
    電話有所通聯，此有上開行動電話通聯紀錄2 件在卷足參，
    堪認為真實。至於其中關於95年3 月10日之通聯時間為當日
    晚間23時3 分41秒，此與丙○○證述當日晚間21時許即已購
    得毒品，時間點雖有部分未合之處，惟查上開二時間點之出
    入尚非甚鉅，且衡諸社會常情，除非有某特殊事件聯結時間
    ，或刻意去記憶某時間點，抑或該時間有著特別之意義存在
    時，否則一般人欲回憶多日前某晚之時間點為何？自難相當
    精確記憶，從而證人所供述之時間雖與通聯紀錄顯示之該次
    時間有約二小時之差距，然衡屬人之記憶力有限使然，尚難
    逕認有何悖謬造假之情況。又本院審酌上開通聯紀錄與丙○○證述其於購買前半個小時至一個小時內某時，會先以電話
    與被告聯絡等情節，因認被告第二次販賣海洛因予丙○○之
    時間點，為95年3 月10日晚間23時3 分14秒往後推算約半小
    時至一個小時之內某時許，並已更正檢察官就此部分起訴之
    犯罪時間。再者，丙○○證稱其當時係住在乙○○家裡，亦
    與證人乙○○結證之情相符（見本院96年4 月12日審理筆錄
    第15頁），則丙○○當時既非住在桃園縣龍潭鄉地區，從而
    該基地台顯示之地點未在龍潭鄉，尚無相乖之處。被告上開
    所辯，亦有未合，不足採信。
    (4)辯護意旨復以：再據丙○○於檢察官初訊時證稱：遭查扣
    之1 公克白粉就是第三次向被告購買的，嗣於95年4 月26日
    日檢察官偵查中復結稱最後一次買的毒品其用完了等語，衡
    情豈有後購買者先施用完畢，而先購買者留著未用之理，此
    又與「先進先出」之常理不符等語。惟衡長期施用毒品者，
    是否會待先購得者施用完畢後，再另行購買毒品施用，抑或
    會依購買時之順序先後吸食毒品，其間尚無必然之關聯性存
    在，而證人丙○○亦證述有後購得之毒品先施用之情況（見
    本院96年5 月3 日審理筆錄第10頁），從而，證人丙○○供
    述前後施用毒品之情況，即屬其個人之習性，仍難逕認有何
    費解之處。被告上開所辯，亦有未合，尚不足採。
    (5)辯護意旨末以：丙○○95年3 月25日警詢中供稱：「是在
    今年3 月10日晚上21時許，是我向甲○○買的（共3 包）（
    四分之三錢），我用新台幣19,000元購買，他帶我一同去桃
    園市○○路附近大樓跟他朋友拿毒品。今天（25日）被警方
    第二次搜索查獲之海洛因一包（重1. 0公克）是我第二次在
    在3 月11日21時許，用一樣的方式向邱鵬川買的，以新台幣
    6,000 元購買，所購買二次新台幣均由甲○○收錢。」等語
    ，則縱認證人丙○○上開陳述屬實，亦僅得認定被告帶其一
    起到桃園市○○路大樓跟「朋友」買的，並非被告販賣給丙○○的等語。惟查：丙○○於本院96年4 月12日審理時結證
    ：「（你與被告在約定的莊敬路的地點見面後，你是直接錢
    給他，他就當場把藥給你，還是你給他錢之後，他要你在此
    處等一下，過一會兒他再拿東西過來給你？或有其他的情形
    ？）就是約在莊敬路那邊跟被告見面，被告帶我一起上樓到
    一個女孩子的房間，到那裡的時候，我給被告錢，但被告有
    沒有把錢給那個女孩子我不知道，是那個女孩子給甲○○毒
    品，甲○○再把毒品給我。我是先拿到毒品再把錢給他...
    （你說被告帶你到莊敬路的大樓去跟他朋友拿，跟你剛才說
    去拿一小包藥的情形經過是一樣的嗎？）這次是我直接上樓
    去的，直接約在那個女孩子那裡，不是先約在樓下見面。毒
    品是被告交給我的，我錢也是交給被告。」等語（見同日審
    理筆錄第6 至第7 頁）明確，堪認丙○○係將購買毒品的錢
    交予被告，而所購買之毒品則由被告交予丙○○，顯見整個
    交易毒品之過程均由被告與丙○○直接洽觸，且丙○○亦均
    與被告聯絡及約定交易之地點，準此，已足認丙○○係向被
    告甲○○購得毒品海洛因無訛。至於該不詳年籍之成年女子
    ，究係為被告管領寄藏毒品，抑或係幫助被告販賣毒品，均
    非無可能，然自本件卷證資料尚無從得悉此情節，被告以此
    逕認真正販毒之人為該不詳年籍成年女子，猶嫌臆斷，委不
    足取。
三、查被告行為後，刑法及刑法施行法部分條文業經修正公布，
    並均於95年7 月1 日施行。修正後刑法第2 條第1 項之規定
    ，係規範行為後法律變更所生新舊法律比較適用之準據法，
    於修正後刑法施行後，應適用修正後刑法第2 條第1 項規定
    之「從舊從輕」之原則為比較；修正後刑法第2 條第2 項，
    則為同條第1 項之特別規定，於修正後刑法施行後，關於非
    拘束人身自由之保安處分，應依修正後刑法第2 條第2 項之
    規定，適用裁判時之法律。又修正後刑法第35條，乃刑之重
    輕之法定次序與標準，應適用裁判時之修正後刑法第35條之
    規定。修正後刑法第2 條第1 項係採「從舊從輕」原則，適
    用最有利於行為人之法律。既曰法律，自較刑之範圍為廣；
    除法律有特別規定者（如修正後刑法第2 條第2 項非拘束人
    身自由之保安處分適用裁判時法，修正後刑法施行法第9 條
    之3 規定之情形），應依其規定；或事關執行之緩刑之宣告
    ，或犯罪在刑法修正施行前，自首在刑法施行後之自首部分
    ，或程序之規定（程序從新，如刑法第40條沒收宣告之程序
    規定），應適用裁判時之修正後刑法之規定外；依修正後刑
    法第2 條第1 項比較時，應就罪刑有關之共犯、未遂犯、連
    續犯、牽連犯、結合犯以及累犯加重、自首減輕暨其他法定
    加減原因（如身分加減）與加減例等一切情形，綜其全部之
    結果而為比較後，予以整體適用，不能割裂而分別適用有利
    益之條文。關於易科罰金之折算標準、易服勞役之折算標準
    及期限、罰金與死刑是否併予執行、多數有期徒刑定應執行
    之刑時之最高刑期之限制等之修正，事涉行為人易刑折算標
    準金額之多寡與期限之長短及定執行刑時能否就罰金刑併予
    執行或有期徒刑定應執行之刑時最高度之限制，亦均屬依修
    正後刑法第二條第一項所應比較適用法律之範圍。拘束人身
    自由之保安處分，並非屬修正後刑法第2 條第2 項規定應適
    用裁判時法之範圍，除有特別規定者外，亦屬應依修正後刑
    法第2 條第1 項比較適用之法律；從刑附屬於主刑，除法律
    有特別規定者外，依主刑所適用之法律（以上參考最高法院
    95年5 月23日刑事庭第8 次會議決議及最高法院24年上字第
    4634號、24年上字第5292號、27年上字第2615號、29年上字
    第525 號判例）。茲首就與本案有關且於為刑之宣告前須先
    行及連帶確定應如何適用之法律修正情形列述如下：
  (一)與罪、刑有關且須依修正後刑法第2 條第1 項規定為利、弊
    之比較以定如何適用之法律變更部分：
    (1)修正前刑法第33條第5 款規定「罰金：（銀元）一元以上
      。」，復依罰金罰鍰提高標準條例第1 條前段規定提高為
      10倍，折算新臺幣為30元；修正後刑法第33條第5 款規定
      「罰金：新臺幣一千元以上，以百元計算之。」，現行刑
      法中，有關於罰金刑最低度刑之規定已有修正，自屬法律
      變更
 　 (2)被告行為後，刑法第56條連續犯之規定，業於94年1 月7
    　日修正公布刪除，並於95年7 月1 日施行，則被告之犯行
      ，因行為後新法業已刪除連續犯之規定，此刪除雖非犯罪
      構成要件之變更，但顯已影響行為人刑罰之法律效果，自
      屬法律有變更。修正前將構成連續犯之數行為以一罪論，
      而修正後即須以予分論併罰，比較修正前後之規定，以修
      正前之規定較為有利。
  　準此，經適用修正前、後之罪、刑相關規定予以比較，修正
    後之規定顯非較修正前之規定對被告有利，因之，依現行即
    修正後刑法第2 條第1 項前段規定，此部分自應整體適用修
    正前刑法之有關規定，合先敘明。
  (二)毋須依修正後刑法第2 條第1 項規定為利、弊之比較以定如
    何適用之法律修正部分：
    (1)刑法第11條原規定「本法總則於其他法令有刑罰之規定者
      ，亦適用之。但其他法令有特別規定者，不在此限。」，
      經修正為「本法總則於其他法律有刑罰或保安處分之規定
      者，亦適用之。但其他法律有特別規定者，不在此限。」
      ，亦即為使法規範明確，將「法令」修正為「法律」以符
      合法律保留及罪刑法定原則，復就解釋上認為「有刑罰之
      規定」包含保安處分部分亦予以明文化，是以此一修正並
      未涉及實體國家刑罰權之有無暨其範圍之更迭，非屬與罪
      、刑有關且須與之整體依修正後刑法第2 條第1 項之規定
      為新、舊法比較以同其適用之「法律變更」，惟本條修正
      之目的既為符法律保留及罪刑法定原則暨規範明確性之要
      求，當以修正後之規定較能契合刑罰之本質兼更具規範之
      實質妥當性暨進步性，因之，基於「法與時轉則治」之理
      念，此部分自應適用修正後規定。
四、被告甲○○係基於營利之目的，販賣第一級毒品海洛因予丙○○施用，藉此牟取不法利益。核被告所為係犯毒品危害防
    制條例第4 條第1 項之販賣第一級毒品罪。其販賣各該第一
    級毒品海洛因前持有海洛因之低度行為，為販賣之高度行為
    所吸收，均不另論罪。又被告先後三次販賣第一級毒品海洛
    因犯行，時間緊接，犯罪構成要件相同，顯係基於概括犯意
    反覆為之，為連續犯，應依修正前刑法第56條規定論以一罪
    ，並依法就法定刑罰金刑部分加重其刑，且僅加重最高度，
    至法定刑死刑、無期徒刑部分不得加重。茲審酌被告牟取不
    法利益之犯罪動機、目的，販賣第一級毒品海洛因對於國人
    身心戕害非輕，販賣之次數及數量，飾詞否認之犯後態度等
    一切情狀，量處如主文所示之刑。併依刑法第37條第1 項規
    定宣告褫奪公權終身。扣案之殘渣袋二只，因有第一級毒品
    海洛因成分殘留，無法完全析離或析離需費過鉅，爰依毒品
    危害防制條例第18條第1 項前段規定宣告沒收銷燬之。另扣
    案之殘渣袋一只及白色粉沒一包，經鑑驗結果，均並未含有
    法定毒品成分，已如前述，且既已售予丙○○，當屬魏某而
    非被告所有，爰均不予宣告沒收。又被告先後三次販賣第一
    級毒品海洛因之價格總計為51,000（26,000＋19,000＋6,00
    0 ＝51,000）元，為被告本件犯罪所得之財物，應依毒品危
    害防制條例第19條第1 項規定宣告沒收，如全部或一部不能
    沒收時，以其財產抵償之。
五、(1)公訴意旨另以：被告甲○○於96年3 月11日晚間9 時許，
    在桃園市○○路某處，以四分之一錢（約1.25公克）6000元
    之價格，販賣第一級毒品海洛因予丙○○，因認被告涉犯毒
    品危害防制條例第4 條第1 項販賣第一級毒品罪名等語。
　　(2)按被告未經審判證明有罪確定前，推定其為無罪；犯罪事
  　實應依證據認定之，無證據不得認定犯罪事實，刑事訴訟法
  　第154 條定有明文。又不能證明被告犯罪者，應諭知無罪之
    判決，刑事訴訟法第301 條第1 項亦定有明文。又刑事訴訟
    法第161 條第1 項規定：檢察官就被告犯罪事實，應負舉證
    責任，並指出證明之方法。因此，檢察官對於起訴之犯罪事
    實，應負提出證據及說服之實質舉證責任。倘其所提出之證
    據，不足為被告有罪之積極證明，或其闡明之證明方法，無
    從說服法官以形成被告有罪之心證，基於無罪推定之原則，
    自應為被告無罪判決之諭知。是若審判時，檢察官未能提出
    適合於證明犯罪事實之積極證據，並闡明其證據方法與待證
    事實之關係；法院對於卷內訴訟資料，復已逐一剖析，參互
    審酌，仍無從獲得有罪之心證，自應為諭知無罪之判決（最
    高法院92年度台上字第192 號判決參考）。又刑事訴訟法上
    所謂認定犯罪事實之證據，係指足以認定被告確有犯罪行為
    之積極證據而言，該項證據自須適合於被告犯罪事實之認定
    ，始得採為斷罪資料；而認定不利於被告之事實，須依積極
    證據，苟積極證據不足為不利於被告事實之認定時，即應為
    有利於被告之認定，更不必有何有利之證據。且刑事訴訟上
    證明之資料，無論其為直接或間接證據，均須達於通常一般
    之人均不致有所懷疑，而得確信其為真實之程度，始得據為
    有罪之認定，若其關於被告是否犯罪之證明未能達此程度，
    而有合理懷疑之存在，致使無從形成有罪之確信，根據「罪
    證有疑，利於被告」之證據法則，即不得遽為不利被告之認
    定，最高法院29上字第3105號、30年上字第816 號、76年台
    上字第4986號判例均足資參照。
　　(3)經查：證人丙○○於檢察官偵訊時結稱：「第三次就是買
  　這次被扣案的這一包... 我是在九十五年三月十一日晚間九
    點半，在桃園市○○路附近大樓前甲○○等我，帶我到他朋
    友那邊，我把六千元給他，他就交給我一包一公克的海洛因
    。」等語（見偵卷第60頁、第61頁）；嗣於本院審理時亦為
    如斯之證言（見本院96年4 月12日審理筆錄第5 頁），堪認
    被告確實收取證人丙○○6000元，並交付予其扣案之白色粉
    末1 包無訛，然經警將該包白色粉末送請法務部調查局鑑驗
    ，結果並未發現含法定毒品成分，已如前述，從而被告所交
    予丙○○之該包白色粉末尚非第一級毒品海洛因，亦非其他
    法定毒品，而係被告以之充當毒品之「假藥」販賣予丙○○
    ，衡情被告對於該包白色粉末非屬毒品一節，應已知悉，則
    被告在主觀上顯非交易第一級毒品海洛因之意思，在客觀上
    亦無交易第一級毒品之行為，從而被告上開所為，與「販賣
    」第一級毒品之構成要件，仍屬有間。本件事證尚有未足，
    惟公訴人認此部分起訴與本院所審認之上開犯罪，具有連續
    犯之裁判上一罪，爰就此部分起訴，不另為無罪之諭知。
據上論斷，應依刑事訴訟法第299 條第1 項前段，毒品危害防制
條例第4 條第1 項、第18條第1 項前段、第19條第1 項，修正後
刑法第11條前段、第2 條第1 項前段，刑法第37條第1 項，修正
前刑法第56條，判決如主文。
本案經檢察官許曉微到庭執行職務。
中　　華　　民　　國　　96　　年　　5 　　月　　17  　日
            　　　刑事第十一庭審判長法  官  蔡榮澤
                              　　　法  官  魏于傑
                                  　法  官  蕭世昌
以上正本證明與原本無異。
如不服本判決，應於判決送達後10日內向本院提出上訴狀（應附
繕本），上訴於臺灣高等法院。
      　　　　　　　　　　　　　　　書記官　林韡婷
中　　華　　民　　國　　96　　年　　5 　　月　　28　　日
本案論罪科刑主要法條：
毒品危害防制條例第4條
製造、運輸、販賣第一級毒品者，處死刑或無期徒刑；處無期徒
刑者，得併科新臺幣 1 千萬元以下罰金。
製造、運輸、販賣第二級毒品者，處無期徒刑或 7 年以上有期徒
刑，得併科新臺幣 7 百萬元以下罰金。
製造、運輸、販賣第三級毒品者，處 5 年以上有期徒刑，得併科
新臺幣 5 百萬元以下罰金。
製造、運輸、販賣第四級毒品者，處 3 年以上 10 年以下有期徒
刑，得併科新臺幣 3 百萬元以下罰金。
製造、運輸、販賣專供製造或施用毒品之器具者，處 1 年以上 7
年以下有期徒刑，得併科新臺幣 1 百萬元以下罰金。
前五項之未遂犯罰之。
